臺灣宜蘭地方法院民事簡易判決
                                    111年度宜簡字第304號
原      告  蕭麗錦  
被      告  林雅雯  
上列當事人間確認債權不存在事件，本院於民國11年11月3日言
詞辯論終結，判決如下：
    主  文
原告之訴駁回。
訴訟費用由原告負擔。
    事實及理由
一、按確認法律關係之訴，非原告有即受確認判決之法律上利益
    者，不得提起之，民事訴訟法第247條第1項前段定有明文。
    所謂即受確認判決之法律上利益，係指法律關係之存否不明
    確，原告主觀上認其在法律上之地位有不安之狀態存在，且
    此種不安之狀態，能以確認判決將之除去者而言（最高法院
    52年台上字第1240號判例要旨參照）。本件被告持有本院11
    0年度簡字第18號確定判決（下稱系爭前案）及確定證明書
    ，而原告否認系爭前案判命原告給付新臺幣（下同）231,75
    8元中之43,820元債權（下稱系爭債權）存在，顯然兩造就
    系爭債權存在與否已發生爭執，如不訴請確認，原告在私法
    上之地位將有受侵害之危險，則原告提起本件確認系爭債權
    不存在之訴，即有確認之法律上利益。
二、原告起訴主張：原告於民國107年9月7日因車禍事故（下稱
    系爭車禍事故），經本院於110年8月31日以系爭前案判決命
    原告應賠償被告231,758元。然系爭前案判決前，訴外人兆
    豐產物保險股份有限公司（下稱兆豐公司）已於109年9月16
    日先行給付43,820元之賠償金予被告，故系爭前案判決命原
    告應賠償之231,758元，應扣除兆豐公司已給付之43,820元
    ，故被告之系爭債權已不存在等語。並聲明：確認被告對原
    告之系爭債權不存在。
三、被告則以：伊因系爭車禍事故對原告提起系爭前案訴訟後，
    雖然有在109年9月16日經兆豐公司理賠43,820元，惟系爭前
    案判決並未提及應扣除前開金額，且系爭前案判決之231,75
    8元，本即係原告應賠償伊之金額等語，資為抗辯。並聲明
    ：原告之訴駁回。
四、得心證之理由：
（一）原告於107年9月7日晚間駕車與被告騎乘之普通重型機車
      發生碰撞，致被告受有傷害，被告遂於109年9月4日對原
      告提起侵權行為損害賠償訴訟，並經本院110年度簡字第1
      8號即系爭前案受理在案，嗣兆豐公司依與原告之強制汽
      車責任保險契約，於109年9月16日給付被告43,820元，後
      系爭前案則判命原告應賠償被告231,758元，並駁回被告
      其餘之訴，兩造均未上訴而告確定，嗣被告持系爭前案確
      定判決向本院執行處聲請對原告財產強制執行，經本院以
      110年度司執字第21843號強制執行程序受理在案。原告復
      於110年11月24日提起債務人異議之訴，經本院以110年度
      宜簡字第306號判決原告敗訴，嗣原告不服，提起上訴後
      ，再撤回上訴等情，有強制汽車責任保險領款收據、車險
      系統在卷可稽（見本院卷第16至17頁），並經本院依職權
      調閱上開相關卷宗查明屬實，且為兩造所不爭執，自堪認
      為真實。
（二）按民事訴訟法第400條第1項規定確定判決之既判力，惟於
      判決主文所判斷之訴訟標的，始可發生。若訴訟標的以外
      之事項，縱令與為訴訟標的之法律關係有影響，因而於判
      決理由中對之有所判斷，除同條第2項所定關於抵銷之情
      形外，尚不能因該判決已經確定而認此項判斷為有既判力
      。又學說上所謂之爭點效，係指法院於確定判決理由中，
      就訴訟標的以外當事人所主張之重要爭點，本於當事人辯
      論之結果已為判斷時，除有顯然違背法令，或當事人已提
      出新訴訟資料足以推翻原判斷之情形外，於同一當事人就
      與該重要爭點有關所提起之他訴訟，不得再為相反之主張
      ，法院亦不得作相反之判斷，以符民事訴訟法上之誠信原
      則而言。是爭點效之適用，必須前後兩訴訟當事人同一，
      且前案就重要爭點之判斷非顯然違背法令，及當事人未提
      出新訴訟資料足以推翻原判斷等情形始足當之。此有最高
      法院97年度臺上字第2688號判決意旨可參。從而，如法院
      於前案確定判決理由中，就訴訟標的以外同一當事人所主
      張之重要爭點，本於當事人辯論結果已為判斷，除有顯然
      違背法令，或當事人已提出新訴訟資料足以推翻原判斷之
      情形外，法院受爭點效之拘束，亦不得作相反之判斷。查
      原告固主張被告就系爭前案判決命其給付231,758元中之4
      3,820元債權不存在云云，然被告對原告有231,758元損害
      賠償債權之事實，既經系爭前案判決認定在案，依據前開
      說明，本件兩造均為系爭前案之當事人，且渠等對損害賠
      償之內容及金額等重要爭點，於前案訴訟中已盡攻擊、防
      禦方法，又系爭前案確定判決並無顯然違背法令之處，是
      本院自不得作相反之判斷。
（三）至原告雖主張因被告已受領強制責任險之理賠金額43,820
      元應予扣除云云。然按保險人依本法規定所為之保險給付
      ，視為被保險人損害賠償金額之一部分；被保險人受賠償
      請求時，得扣除之，強制汽車責任保險法第32條定有明文
      。依前開規定，法條用語僅為「得」扣除，故若被保險人
      受到損害賠償請求時，對於強制汽車責任保險所為之保險
      給付不主張扣除之亦可，法律並未強制規定必須扣除之。
      再者，主張扣除之當事人，必在被請求損害賠償時為扣除
      之主張，始發生扣除之效力。然本件原告在系爭前案中遭
      請求賠償時，並無扣除保險給付之主張，因此，其無法嗣
      後再就該保險給付主張扣除，亦即原告主張被告就系爭前
      案判決命其給付231,758元中之43,820元債權即系爭債權
      不存在云云，即無可採。
五、綜上所述，原告請求確認被告就本院110年度簡字第18號確
    定判決所載金額中之43,820元債權即系爭債權不存在，為無
    理由，應予駁回。
六、本件事證已臻明確，兩造其餘攻擊防禦方法及所提證據，經
    核與本件判斷結果不生影響，爰不逐一論駁，附此敘明。
七、訴訟費用負擔之依據：民事訴訟法第78條。
中　　華　　民　　國　　111 　年　　11  　月　　30　　日
    　　　　　　　臺灣宜蘭地方法院宜蘭簡易庭
                                  法　官　許婉芳
以上為正本係照原本作成。
如不服本判決，應於送達後20日內，向本院提出上訴狀並表明上
訴理由，如於本判決宣示後送達前提起上訴者，應於判決送達後
20日內補提上訴理由書（須附繕本）。
如委任律師提起上訴者，應一併繳納上訴審裁判費。
中　　華　　民　　國　　111 　年　　11　　月　　30　　日
　　　　　　　　　　　　　　　　　書記官  鄒明家